【裁判字號】    97,消債更,345
【裁判日期】    980116
【裁判案由】    更生事件
【裁判全文】
臺灣士林地方法院民事裁定           97年度消債更字第345號
債  務  人  甲○○
上列債務人因聲請更生事件，聲請保全處分，本院裁定如下：
    主  文
聲請駁回。
    理  由
一、按法院就更生之聲請為裁定前，得因利害關係人之聲請或依
    職權，以裁定為限制債務人履行債務、債權人行使債權，及
    停止對於債務人財產強制執行程序之保全處分，消費者債務
    清理條例第19條第1 項第2 、3 款固有明文。惟更生事件中
    保全處分之必要性，係考量是否有助於防杜債務人之財產減
    少，維持債權人間之公平受償及使債務人有重建更生之機會
    ，並非債務人聲請更生事件，即有保全處分之必要，此觀諸
    消費者債務清理條例第19條立法說明即明。又債務人對於第
    三人之債權，係維持債務人及其共同生活之親屬生活所必需
    者，不得為強制執行，強制執行法第122 條亦規定甚明。
二、聲請意旨略以：伊因財務困難，有不能清償債務之情事，業
    已提出更生聲請於本院審理中。然伊薪資債權現遭債權人台
    新國際商業銀行聲請本院強制執行中，致伊每月薪資債權3
    分之1 遭扣押，影響其他債權人受償權益，難以維持伊基本
    生活，甚且可能遭現任職公司開除。為維持債權人間之公平
    受償，確保伊經濟生活之重建，爰聲請限制債務人履行債務
    、債權人行使債權，及停止本院97年執字第43686 號強制執
    行程序（下稱系爭執行程序）之保全處分等語。
三、經查，依債務人提出之所得資料，除其於中潛科技股份有限
    公司任職之薪資債權每月為新臺幣（下同）4 萬元外，及博
    微生物科技股份有限公司之投資3 萬元。別無其他可供執行
    之財產，債務人復已無法履行債務，始向本院聲請更生，足
    見債權人應無從於強制執行程序外，因行使債權而受償。且
    他債權人如認有必要，非不得於系爭執行程序併案聲請強制
    執行，就債務人每月薪資債權三分之一範圍內，按債權比例
    公平受償。換言之，債權人僅得就上開薪資債權中，於維持
    債務人及其共同生活親屬生活所必需以外部分為強制執行，
    並按比例公平受償。故於本院裁定開始更生前，難認有為保
    障債權人公平受償，而限制債權人行使債權，及停止系爭執
    行程序之必要。況以債務人每月薪資債權僅4 萬元觀之，債
    權人於保全處分至多120 日之期間內，執行可得受償之金額
    甚微，停止系爭執行程序，對於維持債權人間公平受償亦無
    助益。再參諸強制執行法第122 條規定意旨，債務人對於第
    三人之薪資債權，本即限於非債務人及其共同生活之親屬所
    必需者，始得強制執行，若債務人及其共同生活親屬因系爭
    執行程序而無法維持基本生活，亦應循強制執行法第12條第
    1 項規定聲明異議，系爭執行程序實不致造成債務人及其共
    同生活親屬無法維持基本生活。又債務人是否能繼續任職，
    係其僱主權衡公司經營狀況、債務人之工作表現而定，尚難
    逕認與系爭執行程序間有必然之因果關係，進而推論有礙債
    務人重建更生之機會。且如僱主無正當理由擅將債務人解僱
    ，債務人亦非不得循法律途逕尋求救濟。是故，揆諸首開說
    明，尚無停止系爭執行程序之必要。從而，債務人聲請保全
    處分，於法不合，應予駁回。
四、爰裁定如主文。
中    華    民    國    98    年    1     月    16    日
                  民事第三庭  法      官  施月燿
上為正本係照原本作成。
如不服本裁定，應於裁定送達後10 日內，以書狀向本院提出抗告
，並繳納抗告費新臺幣1千元。
中    華    民    國    98    年    1     月    19    日
                              書  記  官  朱亮彰


司法院資訊處製作；財團法人民間司法改革基金會備份。
